【裁判字號】    97,抗,1803
【裁判日期】    971031
【裁判案由】    假扣押
【裁判全文】
臺灣高等法院民事裁定                  97年度抗字第1803號
    抗  告  人
    即債務  人  萬信鋁業有限公司
    法定代理人  甲○○
    相  對  人
    即債權  人  萬里鋼品股份有限公司
    法定代理人  乙○○
上列當事人間假扣押事件，抗告人對於中華民國97年 6月20日臺
灣桃園地方法院97年度裁全字第3131號裁定提起抗告，本院裁定
如下：
    主      文
原裁定廢棄。
相對人在原法院之聲請駁回。
聲請及抗告訴訟費用由相對人負擔。
    理      由
一、相對人於原法院聲請意旨略以：抗告人於93 年9月15日及同
    年10月31 日委請伊施作「遠翔航空貨運園區貨運站（F1A）
    新建工程─牆面鋼板工程」、「遠翔航空貨運園區機放快遞
    倉（F1A）新建工程-牆面鋼板工程」，工程款分別為新臺幣
    （下同）2,756萬8,800元、608萬3,245元。伊依抗告人之指
    示進行施作工程，並於95年完成工程，詎抗告人給付部分工
    程款後不再清償，合計尚欠8,640,453元。 據聞抗告人遭其
    他廠商遲延給付工程款導致財務困難，正擬脫產卸責，倘不
    加以保全，惟恐日後有不能強制執行之虞，願供擔保聲請就
    抗告人財產在8,640,453元範圍內予以假扣押等情。
    原裁定略以： 相對人以抗告人負欠工程款8,640,453元，茲
    聞抗告人有財務困難情事，已提出工程合約書、請款單、支
    票、請款總表、單價明細保、存證信函為憑，聲請核無不可
    ，爰予准許云云。
二、本件抗告意旨略以：相對人僅稱據聞抗告人有遭其他廠商遲
    延給付工程款，導致財務困難之情事云云，對假扣押之原因
    並未釋明。抗告人係營運正常之公司，年營業額達數億以上
    ，於國內確有財產並無任何浪費財產、增加負擔或達於無資
    力情事，非有日後不能強制執行或甚難執行之虞。另原裁定
    命相對人擔保金額竟僅係聲請保全債權總額之1/30，低於司
    法實務通常供擔保之金額，有違平等原則，本件假扣押裁定
    依法不合，應予廢棄等語。
三、按債權人就金錢請求或得易為金錢請求之請求，欲保全強制
    執行者，得聲請假扣押；假扣押非有日後不能強制執行或甚
    難執行之虞者，不得為之；請求及假扣押之原因，應釋明之
    ；前項釋明如有不足，而債權人陳明願供擔保或法院認為適
    當者，法院得定相當之擔保，命供擔保後為假扣押，此觀民
    事訴訟法第522條第1項、第523條第1項及第526條第1項、第
    2項等規定甚明。亦即債權人聲請假扣押， 應就其請求及假
    扣押之原因加以釋明；須所為釋明有不足，而債權人陳明願
    供擔保或法院認為適當者，始得定相當之擔保，命供擔保後
    為假扣押。所謂假扣押之原因，即債務人有日後不能強制執
    行或甚難執行之虞或應在外國為強制執行者，如：債務人浪
    費財產、增加負擔、或就其財產為不利益之處分，將達於無
    資力之狀態、或移住遠地、逃匿無蹤或隱匿財產等情形屬之
    。另假扣押為保全程序，並非確定私權之訴訟程序，苟合於
    上開假扣押之要件，經債權人釋明假扣押之原因存在，法院
    即得為准許假扣押之裁定；至於債權人之本案債權於實體上
    是否正當，屬本案問題，非假扣押保全程序中所得審認。
四、查相對人主張：其對抗告人有施作工程款債權之事實，業據
    提出工程合約書、請款單、支票、請款總表、單價明細保、
    存證信函等件為憑（原法院卷第3-42頁），堪認相對人就本
    件假扣押之請求已予釋明。至於抗告人否認有積欠相對人工
    程款情事，要屬本案問題，非本件假扣押保全程序所得審究
    。
五、相對人另主張：依抗告人96年度綜合所得稅各類所得、財產
    歸屬資料清單，所得合計僅12,920元、銀行利息之扣繳稅額
    僅為1,280元，可見抗告人營運不佳， 與抗告人所稱年營業
    額數億，資金周轉良好不符；且抗告人並無任何可獲利之資
    產。抗告人並未釋明其無任何浪費財產、增加負擔或達於無
    資力情事，又未附上名下財產清冊及營業交易資料，伊自得
    懷疑抗告人有隱匿財產之嫌。近來多家知名公司皆發生營運
    不良無預警倒閉情形，抗告人於本件工程完工時即應給付工
    程款，迄今並無清償或試行和解之意，若待本件本案判決確
    定，伊之債權無法確保，是本件確有假扣押保全之必要云云
    ，固據提出抗告人96年度綜合所得稅各類所得、財產歸屬資
    料清單及相關新聞報導為憑（本院卷第18-24頁）。 然查：
    依抗告人93年度（即兩造簽訂契約時）與96年度之財產總歸
    戶資料資料相同，均係汽車3部，並無變動， 有稅務電子閘
    門財產調件明細表及相對人提出之財產所屬資料清單可供對
    照（本院卷第19、38頁）。又依相對人提出之抗告人96年度
    綜合所得稅各類所得資料清單（本院卷第18頁），顯示：抗
    告人尚有多家銀行利息所得， 雖利息總額僅1,280元，惟無
    法看出抗告人有任何浪費財產、隱匿財產或將達於無資力之
    狀態。有關假扣押原因之釋明，依民事訴訟法第526條第1項
    規定，係相對人負有釋明之義務，相對人稱抗告人應負釋明
    自己非無資力之責，容有誤會。抗告人縱有積欠工程款未付
    情事，仍與抗告人有無浪費財產、增加負擔、或就其財產為
    不利益之處分，將達於無資力之狀態、或移住遠地、逃匿無
    蹤或隱匿財產之假扣押必要情形不同，不得逕以抗告人未清
    償債務逕謂為有假扣押必要性。至於相對人提出之各項新聞
    報導，內容並未提及抗告人，亦無從認為相對人業已釋明假
    扣押之原因。是本件相對人並未就假扣押原因予以釋明，相
    對人縱願供擔保亦無足補釋明之欠缺，則相對人所為假扣押
    聲請，為無理由，應予駁回。
六、綜上所述，相對人就本件假扣押之原因未予釋明，核與假扣
    押之要件有所未合，縱願提供擔保亦無足補釋明之欠缺，是
    相對人之聲請，為無理由，應予駁回。原法院未詳查，逕予
    准許，尚有未洽，抗告意旨指摘原裁定不當，為有理由，爰
    將原裁定廢棄裁定如主文第二項所示。
七、據上論結：本件抗告為有理由，依民事訴訟法492條、 第95
    條、第78條，裁定如主文。
中    華    民    國    97    年    10    月    31    日
                    民事第一庭
                        審判長法  官  張耀彩
                              法  官  盧彥如
                              法  官  林金吾
正本係照原本作成。
本裁定除以適用法規顯有錯誤為理由，並經本院許可外，不得再
抗告。如提起再抗告，應於收受後10日內委任律師為訴訟代理人
向本院提出再抗告狀。並繳納再抗告費新台幣１千元。
中    華    民    國    97    年    10    月    31    日
                              書記官  張淑芳


司法院資訊處製作；財團法人民間司法改革基金會備份。
